臺灣高等法院刑事判決
109年度上訴字第364號
上  訴  人  
即  被  告  林琨傑（原名林祥林）




指定辯護人  本院公設辯護人郭書益
上列上訴人因違反槍砲彈藥刀械管制條例案件，不服臺灣桃園地
方法院108年度訴字第111號，中華民國108年12月12日第一審判
決（起訴案號：臺灣桃園地方檢察署107年度偵字第28961號），
提起上訴，本院判決如下：
    主  文
原判決撤銷。
林琨傑犯非法製造空氣槍罪，處有期徒刑貳年柒月，併科罰金新
臺幣壹萬元，罰金如易服勞役，以新臺幣壹仟元折算壹日。附表
編號一、二、四所示之物，均沒收。
    事實
一、林琨傑明知具有殺傷力之空氣槍非經中央主管機關許可，不
    得擅自製造、持有，竟未經許可，基於製造具殺傷力空氣槍
    之犯意，於民國107 年9 月13日，以新臺幣2600元之對價，
    在桃園市○○區○○○路00號傑國模型槍館，向店長古洧宬購買
    不具殺傷力之空氣槍1 枝後，將其原有槍管卸下，換裝成較
    原槍管為長之槍管增加彈丸發射動能，以此方式，製造如附
    表編號一所示具有殺傷力之空氣槍1枝，並持有之。嗣於107
     年10月15日下午1 時55分許，在桃園市桃園區桃鶯路、樹
    仁二街交岔路口為警盤查，經林琨傑同意執行搜索，在所駕
    駛之車牌號碼0000-00 號自用小客車內，扣得附表所示物品
    而查獲。
二、案經桃園市政府警察局桃園分局移送臺灣桃園地方檢察署檢
    察官偵查起訴。
    理  由
壹、證據能力：
    本件認定犯罪事實所引用之證據，皆無證據證明係公務員違
    背法定程序所取得，又檢察官、被告林琨傑及辯護人於本院
    準備程序、審理時均同意作為證據（本院卷第59、60、80至
    82頁），復經審酌該等證據製作時之情況，尚無顯不可信與
    不得作為證據之情形，亦無違法不當與證明力明顯過低之瑕
    疵，且與待證事實具有關聯性，認為以之作為證據應屬適當
    ，依刑事訴訟法第158條之4 反面解釋及第159 條之5 規定
    ，認均有證據能力。
貳、實體部分：
一、認定犯罪事實之證據及理由：
    上揭事實，業據被告於警詢、檢察官訊問及本院審理時坦承
    不諱（臺灣桃園地方檢察署107年度偵字第28961號偵查卷宗
    【下稱偵卷】第4至5頁反面、32頁正反面、本院卷第56、59
    、85頁），核與證人古洧宬於原審審理時具結證述之情節相
    符（原審卷第216至220頁），並有附表編號一、二、四所示
    物品扣案，及桃園市政府警察局桃園分局大樹派出所搜索扣
    押筆錄、扣押物品目錄表、自願受搜索同意書、槍枝及測試
    照片、玩具槍買賣切結書附卷可資佐證（偵卷第10至14、17
    至18、20至21頁，原審卷第171 頁）。且附表編號一所示空
    氣槍經鑑定結果，認係氣體動力式槍枝，以小型二氧化碳高
    壓鋼瓶內氣體做為發射動力，經以金屬彈丸測試3 次，其中
    彈丸（直徑約5.99mm、重量約0.88g ）最大發射速度為118.
    7公尺/ 秒，計算動能為6.20焦耳，換算單位面積動能為21.
    99焦耳/平方公分，依日本科學警察之研究結果，彈丸單位
    面積動能達20焦耳/平方公分，即足以穿入人體皮肉層；另
    附表編號四之彈匣2個，認係本案槍枝適用彈匣；附表編號
    二所示CO₂鋼瓶4瓶，認係小型二氧化碳高壓鋼瓶，並作為本
    次試射用鋼瓶；附表編號三所示鋼珠，認均係直徑約5.99mm
    、重量約0.88g之金屬彈丸，有桃園市政府警察局107年10月
    25日桃警鑑字第1070072420號槍彈鑑定書在卷足稽（偵卷第
    36至37頁反面），足見扣案空氣槍經被告換裝槍管後，確已
    提升達具有足以穿入人體皮肉層之動能，而具殺傷力甚明。
    以上俱徵被告前揭任意性自白與事實相符。綜上，本案事證
    明確，被告犯行洵堪認定，應依法論科。
二、論罪：
  ㈠按所謂製造行為，除初製者外，尚包括改造、組合、混合、
    化合等行為在內，亦不論外觀情況或實質內容（兼及增加效
    用或增強功能）之改變，祇要將原物施加人工，變易其結構
    、成分或性質，仍然該當製造行為（最高法院104年度台上
    字第3558號判決意旨參照）。被告以換裝槍管之方式，將原
    不具殺傷力之空氣槍改造為具有殺傷力之空氣槍，依上開說
    明，自屬製造行為。是核被告所為，係犯槍砲彈藥刀械管制
    條例第8 條第1 項之非法製造空氣槍罪。被告製造具有殺傷
    力之空氣槍而為持有之低度行為，為製造之高度行為所吸收
    ，不另論罪。
  ㈡按裁判上或實質上一罪，基於審判不可分原則，其一部犯罪
    事實若經起訴，依刑事訴訟法第267條規定，其效力及於全
    部，受訴法院對於未經起訴之他部分，俱應一併審判，此乃
    犯罪事實之一部擴張；而基於審判不可分之同一訴訟理論，
    其全部犯罪事實若已起訴，受訴法院認其中部分犯罪不能證
    明或行為不罰時，僅於判決理由內說明不另為無罪之諭知即
    可，毋庸於主文內更為無罪之諭知。至於刑事訴訟法第300
    條規定：「前條之判決，得就起訴之犯罪事實，變更檢察官
    所引應適用之法條」，所稱之犯罪事實，係指單純一罪之單
    一事實及實質上或裁判上一罪之全部犯罪事實而言。亦即在
    不擴張及減縮原起訴犯罪事實之原則下，法院得就有罪判決
    ，於不妨害基本社會事實同一之範圍內，自由認定事實，變
    更檢察官所引應適用之法條（最高法院97年度台上字第3738
    號判決意旨參照）。易言之，檢察官依裁判上一罪起訴之甲
    、乙犯罪事實，經法院審理結果，倘認為甲事實不能證明其
    犯罪，但係犯有裁判上一罪關係之乙、丙事實時，關於甲事
    實部分，為犯罪事實之減縮，僅於理由說明，不另為無罪之
    諭知；關於丙事實部分，則為犯罪事實之擴張，依審判不可
    分原則，應一併審判，不發生變更起訴法條問題（最高法院
    92年度台上1841號判決意旨參照）。經查，檢察官起訴書雖
    僅就被告於107年10月15日前某日，未經許可持有附表編號
    一所示空氣槍之犯罪事實提起公訴，惟該槍枝係經被告換裝
    槍管製造為具有殺傷力之空氣槍，其經起訴之持有行為實為
    被告製造空氣槍之低度行為，則被告本件非法製造具有殺傷
    力之空氣槍犯行，與前開經起訴部分具有高低度行為之實質
    上一罪關係，為起訴之效力所及，即犯罪事實之擴張，並經
    原審及本院告知罪名（原審卷第224頁、本院卷第55、79頁
    ），保障被告之防禦權，本院自應併予審理。
  ㈢次按犯槍砲彈藥刀械管制條例第8 條第1 項、第2 項或第4 
    項有關空氣槍之罪，其情節輕微者，得減輕其刑，槍砲彈藥
    刀械管制條例第8 條第6 項定有明文。經查，扣案如附表編
    號一所示空氣槍經鑑定結果，其單位面積動能為21.99焦耳/
     平方公分，僅略高於殺傷力標準之20焦耳/平方公分，未達
    鑑定書所載足以穿入豬隻皮肉層之24焦耳/平方公分標準（
    偵卷第36頁反面），尚非火力強大之槍械，對社會治安之危
    險性與一般擁槍自重並持之犯罪者之可責程度有別，因認被
    告之犯罪情節尚屬輕微，是依槍砲彈藥刀械管制條例第8條
    第6 項之規定，減輕其刑。
  ㈣又犯罪之情狀顯可憫恕，認科以最低度刑仍嫌過重者，得酌
    量減輕其刑，刑法第59條定有明文。考其立法意旨，科刑時
    原即應依同法第57條規定審酌一切情狀，尤應注意該條各款
    所列事項，以為量刑標準。刑法第59條所謂「犯罪之情狀顯
    可憫恕」，自係指裁判者審酌第57條各款所列事項以及其他
    一切與犯罪有關之情狀之結果，認其犯罪足堪憫恕者而言（
    即犯罪另有其特殊之原因與環境等等），即必於審酌一切之
    犯罪情狀，在客觀上顯然足以引起一般同情，認為縱予宣告
    法定最低刑度猶嫌過重者，始有其適用（最高法院45年台上
    字第1165號、51年台上字第899 號判例意旨參照）。經查，
    具有殺傷力之各式槍械非僅具有高度危險性，更對他人人身
    安全、國家秩序及社會治安造成潛在危害，被告未經許可擅
    自製造具有殺傷力之空氣槍，並無任何正當理由或特殊情狀
    ，客觀上並無足以引起一般人同情、顯可憫恕之處，復經依
    槍砲彈藥刀械管制條例第8條第6 項規定減輕其刑，衡酌其
    犯罪情節，已無情輕法重之弊，自無刑法第59條規定之適用
    餘地。
三、撤銷原判決之理由及科刑審酌事由：
  ㈠原審以被告未經許可製造空氣槍犯行，罪證明確，予以論罪
    科刑，雖屬卓見。惟查：⑴刑事訴訟法第300條規定得就起訴
    之犯罪事實，變更檢察官所引應適用之法條，係指單純一罪
    之單一事實及實質上或裁判上一罪之全部犯罪事實而言，即
    在不擴張及減縮原起訴犯罪事實之原則下，法院得就有罪判
    決，於不妨害基本社會事實同一之範圍內，自由認定事實，
    變更起訴法條。本件檢察官起訴書並未就被告非法製造具有
    殺傷力空氣槍之犯行提起公訴，此部分與被告被訴持有具殺
    傷力空氣槍之犯罪事實具有高低度行為之實質上一罪關係，
    為起訴之效力所及，法院應擴張犯罪事實併予審理，不生變
    更起訴法條之問題，原審依刑事訴訟法第300條規定，變更
    檢察官起訴所引應適用法條，容有誤會。⑵被告於本院審理
    時業已坦承犯行，原審不及審酌而為量刑，亦有未合。被告
    請求依刑法第59條規定酌減其刑，經本院指駁如前，雖無可
    採，然其以原審量刑過重提起上訴，尚非無據，應由本院予
    以撤銷改判。
　㈡爰以行為人之責任為基礎，審酌未經許可之槍枝危害人身安
    全、社會秩序至鉅，其製造、持有均為國法所厲禁，被告係
    有相當社會經驗之成年人士，於購入原空氣槍時即經業者書
    面提醒相關之變造、改造行為可能違反法令規範，仍無視法
    律禁令，以換裝槍管之方式提升發射動能非法製造空氣槍，
    對於社會治安及他人安全造成潛在危害，守法觀念欠缺，自
    應受相當程度之刑事非難，兼衡被告之素行，高中肄業之智
    識程度（原審卷第57頁），於本院審理時自承之家庭生活狀
    況與經濟能力（本院卷第85頁），其犯罪之動機、目的、手
    段，及被告製造空氣槍之數量、持有期間，復念本案並無證
    據證明被告曾以所製造之空氣槍持以犯罪，造成實害，暨被
    告犯罪後坦承犯行，態度良好等一切情狀，量處如主文第二
    項所示之刑，罰金部分並諭知易服勞役之折算標準，以示懲
    儆。
四、沒收：
    扣案如附表編號一所示空氣槍為具有殺傷力之槍枝，另編號
    四所示彈匣及編號二所示鋼瓶，為上開空氣槍之配件，為其
    構造之一部，均屬違禁物，應依刑法第38條第1 項規定宣告
    沒收。至扣案如附表編號三 、五 、六所示鋼珠、槍管，僅
    係一般市售小鋼珠，或原不具殺傷力之空氣槍內管，非屬違
    禁物，亦非供被告犯罪或預備犯罪所用之物，爰均不予宣告
    沒收。
據上論斷，應依刑事訴訟法第369條第1項前段、第364條、第299
條第1項前段，槍砲彈藥刀械管制條例第8 條第1 項、第6 項，
刑法第11條、第42條第3 項前段、第38條第1 項，判決如主文。
本案經檢察官彭師佑提起公訴，由檢察官蔡顯鑫到庭執行職務。
中　　華　　民　　國　　109 　年　　3 　　月　　31　　日
                  刑事第三庭    審判長法　官  張惠立
                                      法　官  劉兆菊
                                      法　官  廖怡貞
以上正本證明與原本無異。
如不服本判決，應於收受送達後20日內向本院提出上訴書狀，其
未敘述上訴之理由者並得於提起上訴後20日內向本院補提理由書
（均須按他造當事人之人數附繕本）「切勿逕送上級法院」。
                                      書記官  劉芷含
中　　華　　民　　國　　109 　年　　3 　　月　　31　　日
附錄本案論罪科刑法條全文
槍砲彈藥刀械管制條例第8條
未經許可，製造、販賣或運輸鋼筆槍、瓦斯槍、麻醉槍、獵槍、
空氣槍或第 4 條第 1 項第 1 款所定其他可發射金屬或子彈具
有殺傷力之各式槍砲者，處無期徒刑或 5 年以上有期徒刑，併
科新臺幣 1 千萬元以下罰金。
未經許可，轉讓、出租或出借前項所列槍枝者，處 5 年以上有
期徒刑，併科新臺幣 1 千萬元以下罰金。
意圖供自己或他人犯罪之用，而犯前二項之罪者，處無期徒刑或
7 年以上有期徒刑，併科新臺幣 1 千萬元以下罰金。
未經許可，持有、寄藏或意圖販賣而陳列第 1 項所列槍枝者，
處 3 年以上 10 年以下有期徒刑，併科新臺幣 7 百萬元以下罰
金。
第 1 項至第 3 項之未遂犯罰之。
犯第 1 項、第 2 項或第 4 項有關空氣槍之罪，其情節輕微者
，得減輕其刑。
　
附表　
編號 品名 數量 鑑定結果 一 空氣槍 1枝（內含鋼瓶1瓶） 氣體動力式槍枝，以小型二氧化 碳高壓鋼瓶內氣體做為發射動力，經以金屬彈丸測試3 次，其中彈丸（直徑約5.99mm、重量約0.88g）最大發射速度為118.7 尺/秒，計算其動能為6.20焦耳，換算單位面積動能為21.99 焦耳/平方公分 二 CO₂鋼瓶 4瓶 小型二氧化碳高壓鋼瓶 三 鋼珠 1盒 直徑約5.99mm、重量0.88g之金屬彈丸 四 彈匣 2個(不含鋼珠） 編號一空氣槍適用彈匣 五 槍管 1枝 內徑約6mm空氣槍內襯金屬管 六 鋼珠 28顆（編號四彈匣內鋼珠）